臺灣高等法院刑事判決　　　　　　　　　　　　　九十年度上更(一)字第八八二號
　　上　訴　人
　　即　被　告　己○○
　　　　　　　　乙○○
右上訴人因違反懲治走私條例等案件，不服臺灣基隆地方法院八十八年度訴字第四四
八號，中華民國八十九年十一月七日第一審判決（起訴案號：臺灣基隆地方法院檢察
署八十七年度偵字第五二二一號、八十八年度偵字第四三五五號）提起上訴，判決後
，經最高法院發回更審，本院判決如左：
    主  文
原判決關於己○○、乙○○部分撤銷。
己○○共同私運管制物品進口逾公告數額，處有期徒刑捌月。
乙○○無罪。
    事  實
一、己○○為聯相國際企業股份有限公司（英文名稱：SNOPPY INTERNATIONAL TAIWA
    N CO.,LTD.，下稱聯相公司）負責人，丙○○為汎亞國際通運有限公司（下稱汎
    亞公司）副理，二人均為從事業務之人。己○○與丙○○（業經本院前審處刑確
    定）相識多年，自民國八十四年間起，丙○○曾介紹客戶予己○○，由後者出借
    聯相公司名義，以辦理貨物進口，每次借牌佣金為貨款之百分之十至二十不等；
    貨物運輸部分則由丙○○承運。嗣至八十七年間，自稱「葉俊良」之年籍不詳之
    成年男子於中國大陸以電話向丙○○表示欲借用牌照自大陸地區進口物品，經丙○○之引介與己○○洽談並獲己○○之同意後，三人即基於共同私運管制物品進
    口之犯意聯絡，由己○○出具聯相公司名義之委任書及交付該公司之進出口廠商
    登記卡（以下簡稱登記卡），葉俊良則於大陸地區購得完稅價格及重量均已逾公
    告數額之管制物品大陸香菇後（完稅價格新臺幣一百四十七萬七千六百二十八元
    ，重量五千一百公斤），運送至香港地區，經夾藏於四只貨櫃（號碼：TEXU0000
    000、CAXU0000000、WHLU0000000、WHLU0000000）後，以ＷＩＤＡＲ輪、第四二
    航次船舶承運來台。而葉俊良取得聯相公司之委任書後，先於八十七年四、五月
    間，與不知情之基隆市騰譽報關有限公司（下稱騰譽報關行）實際負責人乙○○
    洽談代為報關事宜。同年六月七日，該四只貨櫃運抵基隆港前，葉俊良並將聯相
    公司之委任書、發票、裝箱單及提單影本等交付不知情之乙○○，利用不知情之
    乙○○於聯相公司業務上製成之進口報單上登載貨品名稱為茶仔餅之不實事項後
    ，進而於八十七年六月八日下午五時三十九分及同年月九日上午八時三十六分經
    由關稅局網路連線報關進口（進口報單編號：AA/87/3309/0037，AA/87/3309/00
    26），足生損害於海關對進口貨物管制之正確性。上述四只貨櫃內逾公告數額之
    香菇私運抵基隆港後，旋經財政部基隆關稅局機動巡查隊發覺有異而於同年月八
    日下午二時五十分通報，並於同年月九日在貨櫃內起出前開大陸香菇五千一百公
    斤。
二、案經法務部調查局航業海員調查處移送及臺灣基隆地方法院檢察署檢察官自動偵
    查起訴。
    理  由
壹、有罪部分：
一、認定被告己○○犯罪事實所憑之證據及認定之理由：
  (一)被告己○○之供述：於調查局供稱：丙○○於八十七年初以電話聯絡表示有客戶
    欲進口茶仔餅，要向我借牌並給客戶看公司登記卡，我同意借牌並給客戶看登記
    卡，丙○○表示會請該客戶與我洽談借牌費用之事；又稱﹕丙○○曾傳真署名「
    葉俊良」之落貨資料（按即調查卷第七頁）；案發後我曾至騰譽報關行找乙○○
    未遇，我後來即傳真署名「葉俊良」之落貨地址資料及財政部基隆關稅局查緝督
    導分組談話紀錄手抄本至騰譽報關行供乙○○參考（見調查卷第二五至二六頁）
    ；於偵查及原審訊問時亦供稱：丙○○於八十七年六月份打電話告知有人要向我
    借牌進口茶餅，我有同意，故把公司登記卡傳真予丙○○等語（見偵查卷第二一
    頁反面、第二二頁、原審卷第五六頁反面）。
  (二)同案被告丙○○之供述：於調查局供稱：我與己○○認識四、五年以上，凡我客
    戶有須公司營業執照辦理進出口貿易時，就會向己○○洽談借牌事宜，貨物部分
    則由我承運；客戶所需支付之借牌費金額，主要由己○○與客戶洽談，事後客戶
    可透過我支付己○○借牌費，亦可直接交付己○○，我不另抽任何佣金；我曾介
    紹一位自稱「葉先生」之男子向己○○借牌進口茶仔餅，並獲己○○同意，我並
    傳真聯相公司登記卡予當時在大陸之葉姓男子（見調查卷第十八頁反面至第十九
    頁反面）；於偵查及原審中亦稱：自稱姓葉之男子，自大陸電話向我探詢進口價
    錢，並表示沒有進口牌照，我表示聯相公司有牌可出借，費用約貨價百分之十，
    我轉詢己○○並獲同意及取得聯相公司之進出口廠商登記後，即傳真予對方，以
    供對方查證聯相公司之紀錄，通常我僅負責將聯相公司資料給對方，再由對方和
    己○○談；己○○曾表示借牌給他人是抽貨款百分之十五或百分之二十，但借給
    丙○○之客戶為貨價之百分之十；依我了解，己○○公司根本未實際經營（見偵
    查卷第三四頁反面至三五頁反面、原審卷第五四、五五、一０八頁）；又稱﹕案
    發前幾天，葉先生打電話委託我幫忙傳真一份文件（按即調查卷第七頁）給己○○；案發前己○○亦曾向我提及茶仔餅怎麼沒進來，我答稱不清楚；案發後己○○找我很多次，並傳真海關訊問對話紀錄，要求我按照訊問筆錄回答；聯相公司
    大、小印章係己○○交付，目的是方便借牌（見原審卷第五四頁反面至五五頁反
    面）。
  (三)被告乙○○之供述：於調查局供稱：八十七年四、五月間一位自稱姓葉之男子至
    報關行，表示有四只貨櫃，擬委託我代為報關，至同年六月初我收到署名「葉俊
    良」之傳真，委託代辦手續及交代送貨事宜，同時傳來聯相公司及其負責人己○○之印鑑卡及提單。我依據前述傳真資料製作進口報單後，於同年六月八日、九
    日以電腦網路向基隆關先後申報一只及三只貨櫃（報單編號分別為：AA/87/3309
    /0037，AA/87/3309/0026），迨至同年六月九日下午至中華貨櫃站準備陪驗，始
    獲關員告知夾藏大量香菇；案發後，己○○曾至報關行，並請甲○○轉告，要乙○○於海關或調查單位調查時，將責任推給「葉俊良」（見調查卷第二頁正、反
    面）。於原審及本院前審時供稱：「葉俊良」交付四張貨櫃裝櫃清單、發票，其
    後更傳真提單，提單上原記載受貨人為乙○○，經我抗議後，「葉俊良」始更改
    為聯相公司後再傳真，我均依照「葉俊良」提供之聯相公司登記卡製作進口報單
    ；委託書則是「葉俊良」直接叫快遞寄來，其上聯相公司及己○○、身分證字號
    等姓名年籍均已填寫，聯相公司之大、小章亦已蓋妥等語（見原審卷第四六至四
    七頁、本院前審卷第五九、六０頁）。
  (四)證人即與被告乙○○在同址從事報關業務之甲○○之證述：於調查局證稱：事發
    後，己○○曾至辦公室來找乙○○未果，己○○停留約二小時，頻頻述說茶仔餅
    夾藏香菇之貨主不是聯相公司，並表示業主聯相公司及報關業遇到這種事都很無
    辜，要把責任都推給貨主「葉俊良」，希望我能轉告乙○○於接受調查時要這樣
    對外表示，大家要有同一說詞來保護自己；己○○事後且曾傳真資料過來，有一
    些問與答之內容，我將己○○所傳資料全數交予乙○○處理（見調查卷第二二至
    二三頁）；於偵查中證稱：未報關前，有人傳真給乙○○，上稱貨主是「葉俊良
    」，而報關所需之原始資料是大陸傳真過來；貨櫃出事後，己○○第二天即告知
    他把牌借給「葉俊良」（見偵查卷第五三頁反面、第五四頁）。
  (五)證人即查獲本案之基隆關稅局機動巡查隊隊員梁本雄於原審訊問時之證述：聯相
    公司址設基隆市，茶仔餅以往都在南部進口，主要是用來洗養殖池用，同事曾至
    聯相公司所設地址查看，聯相公司門口貼有出租告示，認定可疑，才去查驗貨櫃
    發現夾帶香菇，當時被告均未在場等語（見原審卷第一○六頁）。
  (六)證人即代理本件貨物運送之吉洋船務代理股份有限公司（下稱吉洋公司）經理丁○○於本院之證述：本件貨物係廈門之XONSULTANCY & SERVICE FOR FOREIGN
    BUSINESS XIAMEN公司為運送人（Shipper），並以臺灣之華裕海運貨物承攬股份
    有限公司（下稱華裕公司）為受貨人，又因華裕公司無進口牌照，遂由歐視公司
    出面繳交運費（歐視公司與華裕公司係關係企業，均由戊○○任實際負責人），
    但歐視公司仍非真正之貨主；本件若乙○○取得之提單影本上受貨人是聯相公司
    ，則可能是船到之前即已將提單之受貨人改成聯相公司，吉洋公司即以聯相公司
    為受貨人向海關申報。並提出信函一紙說明本件提單未有換發紀錄，即貨主或報
    關行並未提示正本提單要求換發小提單（附於本院更審卷三）。
  (七)證人戊○○於本院之證述：歐視公司及華裕公司均由我擔任實際負責人，但歐視
    公司兼有進口牌照，因華裕公司是貨物代理，故實務上提單之受貨人均記載為華
    裕公司，貨到臺灣後，始依正常程序，由廈門之華裕公司將資料傳給臺灣，臺灣
    華裕公司再根據該資料更改貨主名字，本件廈門華裕公司以傳真通知進口商為聯
    相公司，臺灣華裕公司乃向萬海航運股份有限公司申報切結書，記載聯相公司為
    真正進口商等語；又稱﹕本件運費已繳交予吉洋公司，華裕公司亦為被害人；本
    件並未換發小提單等語（見本院九十年十二月二十四日訊問筆錄）。
  (八)相關書證：
  1.財政部基隆關稅局九十年十二月二十一日基普進字第九０一０八一三七號函暨所
    附進口報單（AA/87/3309/0037，AA/87/3309/0026）、發票、裝箱單、委任書、
    財政部基隆關稅局官員發覺申報不符案件通報單、基隆關稅局扣押貨物收據及搜
    查筆錄及進口報單通關狀態檔資料（附於本院更審卷二）：可知上開二份進口報
    單，係由騰譽報關行分別於八十七年六月八日下午五時三十九分及同年月九日上
    午八時三十六分連線申報，申報受貨人為聯相公司，貨名為茶仔餅，惟上開四只
    貨櫃運抵基隆港後，旋經財政部基隆關稅局機動巡查隊發現不符，並於同年月八
    日下午二時五十分通報，於同年月九日在貨櫃內起出香菇共計五千一百公斤扣押
    在案。再上開二次進口之委任書上所蓋聯相公司及己○○之印章，核與聯相公司
    登記卡上聯相公司及其負責人己○○之印鑑相符（參照經濟部國際貿易局九十年
    四月九日貿（九０）二發字第０九００００六三０００號函附聯相公司出進口廠
    商登記卡影本四紙，見本院前審卷第八四頁至八八頁），足見本件進口係經被告
    己○○同意以聯相公司名義所為無疑。
  2.財政部關稅總局八十八年十月六日台總局認字第八八一０六六三０號函（見原審
    卷第十一頁）：認定本案貨櫃夾藏之香菇原產地為中國大陸。
  3.財政部基隆關稅局八十九年七月二十八日基普機字第八九一０四五二三號函（見
    原審卷第八六、八七頁）：略以聯相公司於申報進口二批茶仔餅中所夾藏大陸香
    菇，總重量計五千一百公斤，完稅價格共計新臺幣一百四十七萬七千六百二十八
    元，已逾懲治走私條例公告管制物品項目及其數額丁項所規定之數額。
  4.被告己○○傳真予被告乙○○及丙○○之基隆關稅局查緝督導分組談話紀錄手抄
    資料（見調查卷第八至十一頁、偵查卷第四一至四三頁）：內容與財政部基隆關
    稅局查緝督導分組談話紀錄（調查卷第二九、三０頁）大致相符。亦即被告己○○於接受調查人員訊問後，竟立即將訊問內容傳真予被告乙○○及丙○○，顯見
    被告己○○參與本件走私犯行至明。
  5.財政部基隆關稅局九十一年二月五日基普進字第九一一００七六三號函暨所附該
    二批進口貨物之進口艙單二份（見本院更審卷二）：上開二批進口貨物之艙單資
    料，係由吉洋公司以連線（ＥＤＩ）方式向海關申報時間為八十七年六月六日下
    午四時五十六分，吉洋公司並無以書面或連線方式向該局申請更正艙單收貨人之
    紀錄。艙單上記載之收貨人係聯相公司等情。足見本件之原始提單之受貨人雖記
    載為華裕公司，然自始即係由被告、丙○○及「葉俊良」等人以聯相公司名義進
    口。
二、對被告己○○有利之證據及其辯解不予採納之理由：
  (一)被告己○○辯稱：我係因丙○○表示有人要借牌進口，乃將聯相公司登記卡傳真
    予丙○○，我未參與本件進口事宜，被告丙○○辯稱：我僅係單純介紹「葉俊良
    」向己○○借牌，二人如何接洽，均不知情云云。然依丙○○前開供述可知，被
    告己○○與丙○○相識多年，丙○○倘有客戶須公司營業執照辦理進出口時，即
    介紹向己○○洽談借牌，每次借牌佣金為貨款之百分之十至二十不等，貨物運輸
    部分則由被告丙○○承運，被告己○○並另刻聯相公司大、小印章一付交予被告
    丙○○，方便客戶借牌使用，足見被告己○○與丙○○在進出口業務有密切之合
    作關係。再由被告己○○及丙○○之上開供述，可知本件進口亦係由丙○○介紹
    ，經己○○同意後，乃將聯相公司登記卡傳真予丙○○，再由丙○○傳真予「葉
    俊良」供本件進口之用。按出進口登記卡上列有公司及負責人之印鑑，至關重要
    ，若公司負責人在未詳細瞭解借牌者之身分背景及進口貨物種類等事項前，實無
    將公司登記卡任意交予他人使用之理。被告己○○、丙○○係共同將聯相公司登
    記卡出借「葉俊良」辦理進口，應可認定。參以被告丙○○復自承：「葉俊良」
    曾打電話稱不知己○○傳真機號碼，要求我幫忙傳真一份文件（按即署名「葉俊
    良」之傳真，如調查卷第七頁）給己○○，我乃傳真予己○○，該文件上載電話
    號碼「000000000000000 」係我所寫；另於案發前己○○曾向我談及茶仔餅怎麼
    還沒進來，我答稱不清楚等語（見原審卷第五五頁正、反面、本院九十一年二月
    二十五日訊問筆錄），足見被告己○○、丙○○與「葉俊良」共同參與本件進口
    事宜至明。是被告己○○辯稱：並未同意「葉俊良」以聯相公司名義辦理進口；
    被告丙○○辯稱：僅介紹己○○與「葉俊良」洽談借牌，其餘均不知情云云，均
    屬事後卸責之詞，不足採信。
  (二)再者，被告乙○○供稱：委任書係自稱「葉俊良」之人以快遞寄來，其上公司大
    、小章已蓋妥，委任人公司、負責人身分證字號、姓名、地址等均已填寫等語，
    委任書上所蓋聯相公司大、小章復與聯相公司登記卡上之印鑑相符，亦如前述；
    被告己○○及乙○○亦稱報關出具之委任書上所蓋公司大、小章須為登記卡上之
    印鑑等語。被告己○○及丙○○雖供稱僅傳真聯相公司登記卡予葉俊良云云。然
    該登記卡上並無被告己○○之身分證字號及住址等個人資料，若委任書非己○○
    交付，「葉俊良」如何能於於委任書上登載上開事項，顯見「葉俊良」確曾自被
    告己○○及丙○○處取得委任書憑以辦理本件進口報關事宜。至本院前審將被告
    己○○所提之聯相公司大、小章所蓋之印文（見原審卷第一五七頁）、被告丙○○於原審所提被告己○○所交付之聯相公司大、小章所蓋之印文（見偵查卷第五
    七頁證物袋）、本件「葉俊良」交付被告乙○○辦理報關第0026號進口報單之委
    任書上大、小印文及聯相公司另於八十六年十二月二十六日借予他人辦理進口所
    出具之委任書上大、小印文（見本院前審卷第八三頁）送請鑑定結果，上開二紙
    委任書上聯相公司之大、小印文，均與被告己○○、丙○○所提之聯相公司大、
    小章所蓋之印文不符，固有內政部警政署刑事警察局九十年四月二十五日刑鑑字
    第五三八八七號鑑驗通知書在卷可按（見本院前審卷第九一頁）。惟被告己○○
    與丙○○案發後所提之二付聯相公司大、小章，與本件供報關用之委任書上之聯
    相公司登記卡上公司大、小印鑑不符，僅能證明被告己○○與丙○○所提之二付
    聯相公司大、小章均非聯相公司用以報關之用，自不足為被告己○○及丙○○有
    利之認定。
  (三)查聯相公司並未實際營業，丙○○引介客戶向被告己○○借用聯相公司名義辦理
    進口，每次抽取佣金即貨價百分之十至二十，已據丙○○供述在卷。而證人梁本
    雄亦證稱：聯相公司設在基隆市，茶仔餅以往都在南部進口，是用來洗養殖池，
    同事曾至聯相公司查看，聯相公司門口貼有出租告示，認為可疑才查驗發現夾帶
    香菇，當時被告均未在場等語。顯見聯相公司常借牌他人以抽取佣金。本件「葉
    俊良」僅單純向被告己○○、丙○○借用聯相公司名義辦理進口，竟願支付高額
    佣金，以被告己○○、丙○○分別係從事進出口貿易及海運承攬業務之人，自已
    知悉葉俊良應非合法進口貨物。
  (四)此外，被告己○○竟於接受調查人員訊問後，立即前往騰譽報關行拜訪乙○○，
    要求乙○○將責任推予「葉俊良」，且將訊問內容親自抄錄後分別傳真予丙○○
    及乙○○，足證其意圖與丙○○串供，欲將走私犯行推給「葉俊良」一人，顯見
    被告己○○應係參與本件走私犯行，因恐事跡敗露始為上開心虛之舉。又丙○○
    既負責介紹「葉俊良」與被告己○○洽談借牌，並將聯相公司登記卡交予「葉俊
    良」使用，嗣為「葉俊良」傳真文件予被告己○○，自亦參與本件犯行無疑。本
    件事證明確，被告己○○犯行洵堪認定。
三、原審判決應撤銷之理由：被告乙○○就本件走私進口犯行，與被告己○○、丙○○及葉俊良間並無犯意之聯絡（詳如後述），原審判決認被告李新係共犯，尚有
    未洽。次查，被告己○○於八十九年間因偽造文書案件，經本院判處有期徒刑六
    月，經最高法院於九十年六月十四日駁回上訴確定，有本院被告全國前案紀錄表
    在卷可稽，本案已不合於宣告緩刑之要件，原審諭知被告己○○緩刑四年，亦有
    未當。被告己○○上訴否認犯罪，為無理由，且原審判決亦有可議，自應由本院
    將原判決關於己○○部分撤銷改判。
四、被告己○○所犯罪名及量刑審酌之理由：
  (一)刑法第二條所謂有變更之法律，乃指刑罰法律而言，並以依中央法規標準法第四
    條之規定制定公布者為限，此觀憲法第一百七十條之規定甚明。行政法令縱可認
    為具有法律同等之效力，但因其並無刑罰之規定，究難解為刑罰法律，故如事實
    變更及刑罰法律外之法令變更，均不屬本條所謂法律變更範圍之內，自無本條之
    適用。按行政院於七十九年三月三十日公告修正，並於同年四月一日起實施之「
    懲治走私條例公告管制物品項目及其數額」丁項規定，自淪陷區私運物品進入本
    國自由地區，其所私運之物品，以管制物品論，除甲、乙二項物品外，其餘以私
    運一項或數項，其總額由海關比照緝獲時之完稅價格計算，超過十萬元或重量達
    一千公斤者，以管制進出口物品論。上開規定雖經行政院於九十年十一月二十九
    日台九十財字第066589號公告刪除，然因原規定並無刑罰之規定，此項變更自非
    屬法律之變更，不生新舊法比較適用之問題，亦即本案仍應適用被告己○○行為
    時有效之規定，應先敘明。
  (二)次按懲治走私條例第十二條規定，自大陸地區走私物品進入台灣地區者，以私運
    物品進口論，適用本條例規定處斷。被告己○○自大陸地區私運逾公告數額之管
    制物品進口，核其所為係犯懲治走私條例第二條第一項私運逾公告數額之大陸物
    品進入臺灣地區之私運管制物品進口罪。被告利用不知情之乙○○將不實之事項
    登載於其業務上作成之文書，並持以行使，已足生損害於海關對進口商及進口貨
    物管制之正確性，所為係犯刑法第二百十六條、第二百十五條之行使業務登載不
    實文書罪。被告己○○與丙○○、已成年之「葉俊良」間有犯意之聯絡及行為之
    分擔，為共同正犯。被告己○○及丙○○、「葉俊良」利用不知情之乙○○為本
    件犯行，係間接正犯。被告己○○上開登載不實業務文書之低度行為應為行使之
    高度行為所吸收，僅論以行使之罪。其所犯上開二罪間，有方法結果之牽連關係
    ，應從較重之走私罪處斷。
  (三)審酌被告己○○身為公司負責人，為貪圖高額佣金，鋌而走險，擅自借牌予他人
    從事走私進口犯行，且本件走私香菇數量龐大，對經濟秩序之危害甚鉅及犯罪後
    猶飾詞卸責、未見悔悟等一切情狀，量處如主文所示之刑。扣案之走私香菇業經
    財政部基隆關稅局依海關緝私條例第三十一條之一規定處分沒收，故不予宣告沒
    收，併此敘明。
貳、無罪部分：
一、公訴意旨略以：被告乙○○為基隆市騰譽報關行之負責人，其與被告己○○、丙○○明知自國外報關進口商品，應據實申報廠商、貨物名稱，且明知自稱「葉俊
    良」之年籍不詳男子，欲自大陸地區私運管制物品進口，竟基於走私之共同犯意
    聯絡，於上開夾藏大陸香菇之貨櫃四只運抵基隆港後，收受丙○○所提供之原始
    提單、聯相公司大小章，不實申報進口商為聯相公司，並申報來貨為大陸產製之
    茶仔餅，透過關稅局網路連線報關進口，足生損害於海關對進口商及進口貨物之
    正確管制，因認被告乙○○與被告己○○、丙○○及「葉俊良」共同涉犯懲治走
    私條例第二條第一項之私運管制物品進口及刑法第二百十六條行使同法第二百十
    五條之業務上不實事項登載於文書等罪嫌。
二、本院之判斷：
  (一)查被告乙○○供稱﹕其係受「葉俊良」委託報關進口，並由「葉俊良」提供聯相
    公司登記卡、發票、裝箱單、提單影本及委任書，案發前與被告己○○及丙○○
    素不相識等語；被告己○○及丙○○亦供稱渠等不認識被告乙○○，並否認委託
    乙○○辦理本件報關進口事宜。則在「葉俊良」真正姓名不明，且始終未到案之
    情況下，實難逕認被告乙○○與被告己○○及丙○○間就本件走私有犯意之聯絡
    。
  (二)依證人丁○○、戊○○所述，本件係由攬貨業者華裕公司在廈門之合作公司（依
    戊○○所述，中文名稱亦為華裕）所招攬，台灣之華裕公司並為原始之受貨人，
    嗣吉洋公司向海關投單（按即艙單）前即已依華裕公司之指示，將受貨人更改為
    聯相公司，且未經換單（按即換發俗稱之「小提單」以供提貨）手續等語。對照
    「葉俊良」所交付供報關用之發票、裝箱單、委任書之記載，均顯示聯相公司為
    本件貨物之真正受貨人，進口貨品則為茶仔餅，被告乙○○單純受託報關，並據
    以報關所需上之資料如發票、裝箱單、委任書等，填載聯相公司為受貨人，茶仔
    餅則係進口之貨品，並無不合。而該等資料係委託人「葉俊良」所提供，被告乙○○受託後，若報關資料符合且無欠缺，衡情不致亦不應進一步探問，其依報關
    作業規定及流程，憑上開資料製作進口報單並申請報關，核與報關業交易常情相
    符，既無證據證明被告乙○○於受託報關時已確知進口貨物與報關資料所載不符
    ，實難遽認其就本件走私犯行與被告己○○、丙○○及「葉俊良」有犯意之聯絡
    。
  (三)被告乙○○雖供稱：「葉俊良」傳真提單上之受貨人原記載為乙○○，經我向「
    葉俊良」抗議後，「葉俊良」始更改為聯相公司後再傳真予其報關；又稱﹕當初
    在受貨人處填寫我名字時，其就覺得有異，但認為那又不是我所為，我僅按規定
    報關，即使犯罪亦應與其無關，反正出事時真正貨主要負責等語。亦即被告乙○○於葉俊良交付提單委託報關時，固曾因受貨人之記載而發覺不妥，然該等程序
    上之問題，既已立獲解決，實難認被告乙○○主觀上已因之而得知本件不法犯行
    ，因之，其依規定投單報關，並無不合，尚不得以報關過程中一度有該等瑕疵，
    即推認被告乙○○與己○○、丙○○及「葉俊良」等人有犯意之聯絡。參以證人
    丁○○於本院訊問時證稱：有可能大陸方面之攬貨人詢問託運人貨主是誰，而記
    載乙○○，此種情形亦為有效提單，乙○○收到後可能提出異議，再行更改等語
    （見本院九十一年三月十一日訊問筆錄第四頁），是被告乙○○上開所辯，應屬
    可採。
  (四)綜上，本件並無任何積極證據足認被告乙○○與己○○、丙○○、「葉俊良」共
    犯，此外，復查無其他積極證據，足認定被告乙○○有公訴人所指之犯行，既不
    能證明被告乙○○犯罪，自應為無罪之諭知。
三、原審未經詳查，遽認被告乙○○共犯，尚有未洽，被告乙○○上訴指摘原判決不
    當，為有理由，自應由本院就原審判決關於被告乙○○部分撤銷改判。
參、適用法條：
一、程序法方面：刑事訴訟法第三百六十九條第一項前段、第三百六十四條、第二百
    九十九條第一項前段、第三百零一條第一項。
二、實體法方面：懲治走私條例第二條第一項、第十一條、第十二條、刑法第二十八
    條、第二百十六條、第二百十五條、第五十五條、罰金罰鍰提高標準條例第一條
    前段。
本案經檢察官鍾鳳玲到庭執行職務。
中      華      民      國    九十一    年      三      月    二十九    日
                              臺灣高等法院刑事第七庭
                                  審判長法  官  吳  啟  民
                                        法  官  蘇  隆  惠
                                        法  官  林  瑞  斌
右正本證明與原本無異。
如不服本判決應於收受送達後十日內向本院提出上訴書狀，其未述上訴之理由者並得
於提起上訴後十日內向本院補提理由書（均須按他造當事人之人數附繕本）。
乙○○不得上訴。
                                        書記官  丁  淑  蘭
中    華    民    國     九十一   年       四       月        一        日
附錄本判決論罪科刑法條：
懲治走私條例第二條第一項
私運管制物品進口、出口逾公告數額者，處七年以下有期徒刑，得併科新台幣二十萬
元以下罰。
刑法第二百十六條
行使第二百十條至第二百十五條之文書者，依偽造、變造文書或登載不實事項或使登
載不實事項之規定處斷。
刑法第二百十五條
從事業務之人，明知為不實之事項，而登載於其業務上作成之文書，足以生損害於公
眾或他人者，處三年以下有期徒刑、拘役或五百元以下罰金。
